臺灣新竹地方法院刑事判決
110年度交易字第469號
公  訴  人  臺灣新竹地方檢察署檢察官
被      告  林上瑋



上列被告因過失傷害案件，經檢察官提起公訴（110年度偵字第4
716號），本院判決如下︰
    主  文
林上瑋犯過失傷害罪，處有期徒刑貳月，如易科罰金，以新臺幣
壹仟元折算壹日。
    事  實
一、林上瑋於民國109年10月7日12時54分許，駕駛車牌號碼000-
    0000號普通重型機車，沿新竹市香山區芝柏一街由西往東方
    向行駛，行經該路段150號前時，本應注意車輛行駛在未劃
    分向線或分向限制線之道路時，應靠右行駛，且依當時天候
    晴、日間自然光線、柏油路面乾燥、無缺陷、亦無障礙物、
    視距良好，客觀上均無不能注意之情事，並無不能注意之情
    事，竟疏未注意及此，貿然未靠右行駛，適對向有蔡環宇（
    所涉過失傷害林上瑋部分，另經臺灣新竹地方檢察署檢察官
    以110年度偵字第4716號為不起訴處分確定）駕駛車牌號碼0
    00-0000號普通重型機車搭載葉宇珊直行駛至該處，2車因而
    發生碰撞，致其等人、車倒地，林上瑋因此受有左前臂、左
    手、雙側膝部及雙側小腿、前腹壁多處挫傷等傷害，蔡環宇
    受有左膝挫傷、左側外踝閉鎖性骨折等傷害，葉宇珊則受有
    右側頭部挫傷併眩暈、左側足部擦挫傷（林上瑋過失傷害葉
    宇珊部分，業據其於本案繫屬前撤回告訴，詳下述）等傷害
    。嗣經警據報前往處理，林上瑋於肇事後，在有偵查犯罪職
    權之機關或公務員尚不知何人為肇事者前，即向據報前來處
    理之新竹市警察局交通警察隊第三組警員坦承肇事自首而接
    受裁判，而悉上情。
二、案經蔡環宇、葉宇珊訴由新竹市警察局第三分局報告臺灣新
    竹地方檢察署檢察官偵查後起訴。
　　理　由
甲、有罪部分 
壹、程序事項
　　按被告以外之人於審判外之言詞或書面陳述，除法律有規定
    者外，不得作為證據。被告以外之人於審判外之陳述，經當
    事人於審判程序同意作為證據，法院審酌該言詞陳述或書面
    陳述作成時之情況，認為適當者，亦得為證據。當事人、代
    理人或辯護人於法院調查證據時，知有第159條第1項不得為
    證據之情形，而未於言詞辯論終結前聲明異議者，視為有前
    項之同意。刑事訴訟法第159條第1項、第159條之5分別定有
    明文。經查，本判決所引用被告林上瑋以外之人於審判外之
    陳述等供述證據，檢察官、被告就各該證據方法，於本院審
    理程序中均表示同意有證據能力（見本院卷第64頁），並就
    全部供述證據或非供述證據等證據方法，均未於言詞辯論終
    結前聲明異議，本院審酌上開供述證據作成時，並無違法或
    不當之情況，另其餘所依憑判斷之非供述證據，亦無證據證
    明係違反法定程序所取得，且均無證明力明顯過低之情形，
    或有其他不得作為證據之情形，復均經本院於審判程序中供
    當事人辯論，被告之訴訟防禦權，已受保障，因認上開供述
    證據及非供述證據等證據方法，均適當得為證據，應認均有
    證據能力。
貳、實體事項
一、本院認定犯罪事實所憑證據及認定之理由　　
　㈠上揭犯罪事實，業據被告於警詢、偵查及本院準備程序、簡
    式審判、審理程序時均坦承不諱（見偵卷第4頁至第5頁背面
    、第6頁至第7頁、第20頁、第48頁背面至第49頁，本院卷第
    54頁、第58頁至第60頁、第67頁），核與證人即告訴人蔡環
    宇、葉宇珊於警詢、偵查中之指訴（證人蔡環宇之證述見偵
    卷第8頁至第9頁背面、第21頁、第49頁；證人葉宇珊之證述
    見偵卷第10頁至第11頁背面、第48頁背面）大致相符，且有
    告訴人蔡環宇之新竹國泰綜合醫院109年10月7日診斷證明書
    、道路交通事故現場圖、道路交通事故調查報告表㈠及㈡各1
    份、案發現場暨車損照片19張（見偵卷第12頁、第15頁、第
    22頁、第23頁、第25頁至第29頁背面）在卷可稽，是認被告
    上開任意性自白內容與事實相符，堪足採認。
　㈡按汽車(指在道路上不依軌道或電力架線而以原動機行駛之車
    輛【包括機車】)行駛在未劃分向線或分向限制線之道路，
    應靠右行駛，道路交通安全規則第2條第1項第1款、第95條
    第1項分別定有明文。查被告領有合格之機車駕駛執照，此
    有道路交通事故調查報告表㈡1 紙存卷可考（見偵卷第23頁
    ），被告於前揭時地駕駛上開機車行經該處，本應負有上開
    注意義務，而依被告肇事時之路況，當時天候晴、日間自然
    光線、柏油路面乾燥、無缺陷、無障礙物、視距良好，並無
    不能注意之情事，亦有卷附道路交通事故調查報告表㈠1份（
    見偵卷第22頁）可佐，竟殊未注意及此，而未靠右行駛貿然
    通行，致與告訴人蔡環宇所駕駛之上開機車發生碰撞，肇生
    本案車禍事故，足見被告對本件車禍事故之發生確有過失甚
    明。
　㈢又本案車禍，經臺灣新竹地方檢察署檢察官送請交通部公路
    總局新竹區監理所竹苗區車輛行車事故鑑定會鑑定，亦認被
    告駕駛普通重型機車，通過無號誌路口後，駛入未劃分向標
    線路段，未靠右行駛，為肇事原因；告訴人蔡環宇駕駛普通
    重型機車，措手不及，無肇事因素等節，有該會110年7月21
    日竹苗區0000000案鑑定意見書1份（見偵卷第54頁至第55頁
    ）附卷憑參，與本院上開認定大致相符。據此，本件車禍既
    係因被告之過失所致，而告訴人蔡環宇確因本件車禍受有左
    膝挫傷、左側外踝閉鎖性骨折等傷害，則被告之過失與告訴
    人蔡環宇之傷害結果間，顯確具有相當因果關係無訛。
　㈣從而，本件事證明確，被告犯行堪予認定，應依法論科。
二、論罪科刑
　㈠核被告所為，係犯刑法第284條前段之過失傷害罪。
　㈡按刑法第62條所謂自首，祇以犯人在犯罪未發覺之前，向該
    管公務員申告犯罪事實，而受裁判為已足，並不以使用「自
    首」字樣或言明「自首」並「願受裁判」為必要。查本案被
    告於肇事後，於偵查犯罪之員警未發覺犯罪行為人為孰前，
    主動向到場處理之新竹市警察局交通警察隊第三組警員坦承
    肇事自首等情，有道路交通事故肇事人自首情形紀錄表1份
    （見偵卷第16頁）附卷足參，揆諸前揭說明，被告已符合自
    首之要件，其自首而接受裁判，爰依刑法第62條前段之規定
    ，減輕其刑。
　㈢爰以行為人之責任為基礎，審酌被告駕駛機車行經該處，因
    一時失慮、輕忽未注意靠右行駛，而撞及適駛至該處、由告
    訴人蔡環宇所駕駛之機車，而肇生本案車禍事故，使告訴人
    蔡環宇受有前揭傷害，其行為固有非是，惟念及被告自始坦
    承犯行，於本案亦構成自首，是其犯後態度尚可，再被告雖
    迄今未與告訴人蔡環宇成立和解，然此實係因雙方條件差距
    過大所致，參諸被告另有與告訴人葉宇珊達成和解（詳後述
    ），是其應非並無意願賠償告訴人蔡環宇，自難以此為過度
    不利於被告之量刑，兼衡以被告自述現仍就讀大學、靠家人
    提供生活費之家庭經濟狀況及教育程度（見本院卷第68頁）
    等一切情狀，認應量處如主文所示之刑，併諭知易科罰金之
    折算標準。
乙、爰不另為不受理之諭知部分
　　至公訴意旨固認被告上開過失行為另同致告訴人葉宇珊成傷
    等語，然按起訴之程序違背規定者，應諭知不受理之判決，
    刑事訴訟法第303條第1款定有明文，又同法第303條第3款規
    定「告訴或請求乃論之罪，未經告訴、請求或其告訴、請求
    『經撤回』或已逾告訴期間者」，其中所謂「告訴經撤回」，
    係指檢察官根據合法之告訴而起訴，於訴訟繫屬後，法院審
    理中撤回告訴者而言，並不包括檢察官提出起訴書於法院前
    業已撤回告訴之情形在內，檢察官於告訴人撤回告訴後始提
    起公訴或聲請簡易判決處刑，此際該公訴本身欠缺告訴之訴
    追條件，公訴並不合法，應依刑事訴訟法第303條第1款之規
    定判決不受理。而本案被告被訴過失傷害告訴人葉宇珊部分
    ，公訴人認係觸犯刑法第284條前段之罪，依同法第287條前
    段之規定，須告訴乃論。茲因被告與告訴人葉宇珊業於110
    年8月4日達成訴訟外和解，告訴人葉宇珊乃於110年8月17日
    向臺灣新竹地方檢察署呈遞聲請撤回告訴狀，是應認已於斯
    日撤回告訴，此有和解書、聲請撤回告訴狀正本各1份（見
    偵卷第61頁、第60頁）在卷可參，惟該署檢察官早於110年7
    月29日偵查終結製作起訴書原本，該署書記官並於110年8月
    10日製作正本，迨於110年8月24日該案件始送至本院繫屬，
    此觀起訴書、臺灣新竹地方檢察署110年8月23日竹檢永季11
    0偵4716字第1109028423號函文上本院收文章戳（見本院卷
    第7頁至第9頁、第5頁）自明，顯見此部分在繫屬前即已欠
    缺告訴之訴追條件，則揆諸上開說明，該部分起訴之程序應
    屬違背規定，本應依上開規定諭知不受理之判決，惟此與前
    開有罪之被告過失傷害告訴人蔡環宇部分，起訴書認有刑法
    第55條想像競合犯之裁判上一罪關係，是爰不另為不受理之
    諭知，附此敘明。
據上論斷，應依刑事訴訟法第299條第1項前段，判決如主文。
本案經檢察官黃翊雯提起公訴，檢察官劉正祥到庭執行職務。
中　　華　　民　　國　　110 　年　　11　　月　　4 　　日
                  刑事第二庭法  官  江宜穎
以上正本證明與原本無異。
如不服本判決應於收受判決後20日內向本院提出上訴書狀，並應
敘述具體理由。其未敘述上訴理由者，應於上訴期間屆滿後20日
內向本院補提理由書(均須按他造當事人之人數附繕本)「切勿逕
送上級法院」。
中　　華　　民　　國　　110 　年　　11　　月　　4 　　日
                             書記官  蕭妙如
附錄本案論罪科刑法條：
刑法第284條前段
因過失傷害人者，處1年以下有期徒刑、拘役或10萬元以下罰金